【裁判字號】    94,交聲,307
【裁判日期】    950210
【裁判案由】    違反道路交通管理處罰條例聲明異議
【裁判全文】
臺灣新竹地方法院交通事件裁定         94年度交聲字第307號
移送機關即
原處分機關  交通部公路總局新竹區監理所
異  議  人
即受處分人  甲○○
上列異議人即受處分人因違反道路交通管理處罰條例案件，對於
交通部公路總局新竹區監理所民國94年11月14日所為之竹監營字
第裁50-E00000000、50E-00000000、50E-00000000-1號違反道路
交通管理事件裁決書，聲明異議，本院裁定如下：
    主  文
原處分均撤銷。
甲○○汽車駕駛人，行經有燈光號誌管制之交岔路闖紅燈者，處
罰鍰壹仟捌佰元，並記違規點數點。又汽車駕駛人有違反道路
交通管理處罰條例之行為，經交通勤務警察制止時，拒絕停車接
受稽查而逃逸者，處罰鍰新臺幣仟元，並記違規點數壹點。
    理  由
一按汽車駕駛人闖紅燈、不服指揮稽查而逃逸，當場不能攔截製
  單舉發者，得對汽車所有人逕行舉發處罰，道路交通管理處罰
  條例第7條之2第1項第1款、第4款規定甚明，而該條文所指汽
  車，依道路交通管理處罰條例第3條第8款規定，包括機器腳踏
  車。又如受逕行舉發之汽車所有人，未在舉發通知單上所載之
  應到案日期前到案，或雖到案但未告知處罰機關實際之違規駕
  駛人者，處罰機關仍應依同條例第85條第3項：「本條例關於
  車輛駕駛人之處罰，如應歸責於車輛所有人者，處罰車輛所有
  人。」之規定，對車輛所有人加以處罰。
二原處分機關交通部公路總局新竹區監理所裁決理由略以：異議
  人即受處分人甲○○所有之車牌號碼PB7－181號重型機車，於
  民國94年9月24日20時36分許行經新竹縣竹北市○○○路與仁
  義路口有燈光號誌管制之交岔路口時，其行車方向之號誌為紅
  燈，竟騎車闖越紅燈，且未依規定戴安全帽，為執行交通稽查
  勤務之新竹縣警察局竹北分局警員當場發現，經鳴笛並在後尾
  隨追趕，指示其停車接受稽查，惟駕駛人拒絕停車受檢，沿路
  闖紅燈且高速逆向行駛至對向車道規避取締，並加速往中山路
  左轉方向逃逸，嗣經警員記下車牌號碼，返所查詢確認車輛所
  有人資料無誤後，逕行掣單舉發受處分人有(一)騎機車未依規定
  戴安全帽、(二)闖紅燈、(三)攔檢不停加速逃逸不服取締、(四)危險
  駕駛等違規行為，嗣受處分人收受違規舉發通知單後，於指定
  應到案時間內提出申訴，經原處分機關請舉發單位即新竹縣警
  察局竹北分局調查結果，仍認受處分人確有前述違規行為，原
  處分機關乃依道路交通管理處罰條例第31條第6項、第53條第1
  項，裁處受處分人罰鍰新台幣（下同）2,300元，並依同條例
  第63條第1項第3款規定併予記違規點數3點（竹監營字第裁50
  -E00000000號裁決書部分）及依同條例第60條第1項、第43條
  第1項第1款，裁處受處分人罰鍰15,000元，並依同條例第63條
  第1項第1款、第3款規定併予記違規點數4點暨同條例第43條第
  4項吊扣汽車牌照3月（竹監營字第裁50-E00000000號、50-E00
  000000-0號裁決書部分）。
三聲明異議意旨略以：異議人於違規當日8時許起至16時許止參
  加新埔國校之運動會，於運動會結束後始發覺上開機車已遭竊
  ，惟於翌日返回機車失竊地點，發現機車仍停放於原地，但已
  遭破壞，因而未至警局報案；舉發當時其正與友人聚餐，機車
  從未借予他人使用等語，矢口否認有何上開違規情事。然查：
(一)本件異議人上開所有車牌號碼PB7－181號重型機車，於前揭時
  、地行經有燈光號誌管制之交岔路口時，騎車闖越紅燈，且未
  依規定戴安全帽，經警鳴笛並在後尾隨追趕，指示其停車接受
  稽查，惟駕駛人拒絕停車受檢，沿路闖紅燈且高速逆向行駛至
  對向車道規避取締，並加速往新竹縣竹北市○○路左轉方向逃
  逸之事實，有新竹縣警察局竹北分局94年10月31日竹縣北警交
  裁字第094004 0306號函1紙、新竹縣警察局竹縣警交字第E000
  00000號、第E0 0000000號舉發違反道路交通管理事件通知單2
  紙在卷可稽。且經本院傳訊舉發受處分人本件違規行為之新竹
  縣警察局竹北分局警員陳瑞淇到庭，其就本件舉發經過具結證
  稱：「當時我正在巡邏，接近中正東路中山路口的時候就發現
  該車沒有戴安全帽，我打開警報器尾隨，但是它不理我，一直
  高速行駛，之後還騎到對向車道，規避攔檢，經過在我工作記
  錄上我都有寫。」、「我回到派出所查詢過車牌號碼、車籍資
  料，證明廠牌及車號均相符，我才製單告發。」等語明確（見
  本院卷第25頁），並提出新竹縣警察局竹北分局94年9月24日
  員警工作紀錄簿1紙為憑（見本院卷第14頁）。查上開證人為
  執行交通勤務之公務員，對於記明車輛牌照號碼、車型等可資
  辨明之資料，為其業務內之事項，其觀察程度本較一般人更為
  專注，又依其證述內容，非但對於事發經過描述詳細，所述情
  節亦均合於常情而無矛盾齟齬，且係將當場記下之車牌號碼、
  車輛廠牌與事後查詢車籍資料核對，所查出之車型、顏色、排
  器量等均與現場目睹之違規車輛確認相符無誤後始開單舉發，
  自無誤認車輛之可能。參以證人與異議人素不相識，並無宿怨
  ，係依法執行勤務之公務員，當無設詞誣陷異議人致己身負偽
  證刑責之理，是證人前揭證言堪予採信。故被告所有上述機車
  之駕駛人於舉發時地，確有闖越紅燈、未依規定配戴安全帽、
  攔檢不停加速逃逸不服取締、危險駕駛等違規行為，堪予認定
  。
(二)異議人辯稱：舉發當時伊正與友人聚餐等語，已據提出新竹縣
  田新里里長證明書1份為憑，且訊之上開證人亦證稱舉發當時
  之車輛駕駛人並非異議人，則實際為本件違規行為之駕駛人並
  非異議人之事實，應可採認。惟對於道路交通管理處罰條例第
  7條之2第1項所列舉之6款違規行為，於當場不能或不宜攔截製
  單舉發時，仍得對汽車所有人逕行舉發處罰。是本件首應審究
  者，係異議人所有上述機車之駕駛人所為違規行為，得否逕行
  對異議人為舉發及裁罰：
1.按逕行舉發違反道路交通管理事件，經汽車所有人依通知單之
  應到案日期前到案，並告知違規駕駛人姓名、身分證統一編號
  及住址者，處罰機關應即另行通知違規駕駛人到案依法處理﹔
  逾應到案日期，處罰機關應依本條例第85條第3項規定處罰該
  汽車所有人，違反道路交通管理事件統一裁罰標準及處理細則
  第24條亦規定甚明。本件違規機車駕駛人確有闖紅燈及不服指
  揮稽查而逃逸之事實已如前述，經員警查明上開違規機車所有
  人係異議人之後，既已依道路交通管理處罰條例第7條之2第1
  項第1款、第4款及第2項之規定，對機車所有人之異議人掣單
  舉發，是異議人自負有於應到案日期前到案，並告知違規駕駛
  人姓名、身分證統一編號及住址之義務，惟異議人於應到案日
  期雖已向原處分機關提出申訴，然其並未告知違規駕駛人姓名
  、身分證統一編號及住址，揆諸道路交通管理處罰條例第85條
  第3項及違反道路交通管理事件統一裁罰基準及處理細則第24
  條規定，原處分機關於函請原舉發單位查明後，逕依違反道路
  交通管理事件統一裁罰基準及處理細則第44條第1項規定，對
  為機車所有人之異議人裁罰，於法即屬有據，異議人此部分異
  議為無理由。
2.受處分人雖指：上開機車於本件舉發日94年9月24日16時許，
  遭不明人士竊取，翌日尋回後發現車身已遭破壞，一催油門車
  子就衝很快，伊不敢再騎乘，至今也沒有修理等語，並提出照
  片16張附卷為證。惟證人即異議人之子余驊益搭乘女友劉軍儀
  騎乘之系爭機車，於本案經舉發後之94年10月30日14時30 分
  許，在新竹縣竹北市○○路與民權路口有闖紅燈之違規行為，
  為證人余驊益、劉軍儀及亦舉發該案之員警陳瑞淇到庭證述屬
  實，並有新竹縣警察局竹縣警交字第E00000000號舉發違反道
  路交通管理事件通知單1紙附卷可考。經質之證人余驊益證稱
  ：系爭機車於94年10月30日被取締之前大約有2、3個月即有異
  議人所指車身遭破壞之情形等語，顯與異議人所述於94年9月
  24日失竊並遭破壞之時間不符。又異議人固陳稱因機車已尋回
  而未報案，但異議人遲至發現機車失竊之翌日始找回系爭機車
  ，且尋獲時已知機車受到嚴重之破壞，以異議人身為鄰長，社
  會經驗豐富，竟全然未思報警處理，自有違常情，故其關於本
  案舉發日機車遭竊之辯解，實難以採信。另證人陳瑞淇於本院
  94年12月15日訊問時證稱：曾於94年10月30日攔獲名為「劉里
  儀」之女子搭載一名男子在新竹縣竹北市○○路與民權路口闖
  紅燈等語，經本院當庭質問異議人是否認識名為「劉里儀」之
  女子及其家人是否於當日騎乘該機車或受搭載，異議人均堅決
  否認，並聲稱：不可能是其子女騎乘云云；詎經本院依證人陳
  瑞淇庭後提供之舉發單傳訊劉軍儀到庭並坦承其與余驊益共同
  騎乘系爭機車後，異議人始改稱對此不知情，前後所述亦有不
  一。復參諸證人劉軍儀證稱：異議人知道其姓「劉」，並稱呼
  其「軍儀」等語，顯然異議人與證人劉軍儀有一定程度之情誼
  ，雖證人陳瑞淇於本院訊問時誤記其於94年10月30日舉發之人
  為「劉里儀」，但以「劉軍儀」及「劉里儀」僅有一字之差，
  且異議人經本院一再就證人陳瑞淇所證述之取締經過詳加詰問
  ，竟毫無懷疑或慮及可能係其子余驊益之女友劉軍儀騎乘，反
  而堅稱其子女不可能使用系爭機車云云，亦與常理有違。從而
  ，異議人首開辯詞之可憑信性甚低，不值採取。
3.至於系爭機車駕駛人未依規定戴安全帽及在道路上危險駕駛之
  行為，本非在道路交通管理處罰條例第7條之2第1項第1至5款
  所列舉得逕行舉發處罰車輛所有人之列。經參酌甫於94年12月
  28日修正之道路交通管理處罰條例第7條之2第2項之規定（尚
  未生效），此二類之違規行為如欲逕行舉發車輛所有人，必先
  符合同條例第7條之2第1項第6款：「經以科學儀器取得證據資
  料證明其行為違規」之要件。然本件除證人陳瑞淇之證述外，
  既乏其他科學儀器取得之證據足資證明系爭機車駕駛人有未戴
  安全帽及危險駕駛之違規行為，自礙難依道路交通管理處罰條
  例第7條之2第1項之規定逕行舉發、裁罰為車輛所有人之異議
  人。本院審酌駕駛人違規之情形後，認無由將該等違規行為可
  歸責於異議人，自亦不能依同條例第85條第3項逕對其處罰。
  故原處分機關此部分裁罰尚非適法，異議人此部分異議為有理
  由。
四綜上所述，本件異議人聲明異議，一部為有理由、一部為無理
  由，但原處分機關竹監營字第裁50－E00000000號、第裁50-E0
  0000000號號裁決書，並未就各該違規行為明確分論裁罰，自
  無從割裂，應認全部均有不當，爰與竹監營自第裁50-E000000
  00-0號裁決書均一併予以撤銷。按汽（機）車駕駛人，行經有
  燈光號誌管制之交岔路闖紅燈者，處1,800元以上5,400元以下
  罰鍰；又汽（機）車駕駛人有違反同條例之行為，經交通勤務
  警察制止時，拒絕停車接受稽查而逃逸者，處3,000元以上6,0
  00元以下罰鍰，道路交通管理處罰條例第53條、第60條第1項
  分別定有明文。再汽（機）車駕駛人駕駛汽（機）車違反道路
  交通管理處罰條例第53、60條第1項規定者，除均應依該條所
  規定之罰鍰處罰，並各予記違規點數3點、1點，同條例第63條
  第1項第1款亦規定甚明。本件系爭機車駕駛人既有行經有燈光
  號誌管制之交岔路闖紅燈及交通勤務警察制止時，拒絕停車接
  受稽查而逃逸之違規行為，爰依上述道路交通管理處罰條例之
  規定及違反道路交通管理事件統一裁罰基準表，分別對機車所
  有人之異議人裁處如主文所示，以資適法。
據上論斷，應依道路交通案件處理辦法第20條，道路交通管理處
罰條例第53條、第63條第1項第3款、第92條第3項、道路交通管
理事件統一裁罰基準及處理細則第2條第2項，裁定如主文。
中    華    民    國    95    年    2     月    10    日
                  交通法庭法  官  鄭子俊
以上正本證明與原本無異。
如不服本裁定，應於裁定送達後5日內向本院提出抗告狀。
中    華    民    國    95    年    2     月    10    日
                          書記官  沈藝珠


司法院資訊處製作；財團法人民間司法改革基金會備份。
